【裁判字號】    90,訴,1505
【裁判日期】    901210
【裁判案由】    搶奪
【裁判全文】
臺灣高雄地方法院刑事判決                          九十年度訴字第一五五號
    公  訴  人  臺灣高雄地方法院檢察署檢察官
    被      告  乙○○
    選任辯護人  王程風
右列被告因搶奪案件，經檢察官提起公訴（九十年度偵字第一一六六七號），本院判
決如左：
    主  文
乙○○意圖為自己不法之所有，而搶奪他人之動產，處有期徒刑柒月，緩刑參年。緩
刑期內付保護管束。
    事  實
一、乙○○於民國九十年六月十五日上午十二時許，在高雄市鼓山區○○○路五十一
    巷五十七弄口處，見甲○○○騎乘其所有車牌號碼ＹＳＷ－３６５號輕型機車經
    過，竟意圖為自己不法之所有，徐徐靠近甲○○○乘坐之機車，趁甲○○○不及
    防備之際，立即抓住該部機車後方鐵架，使甲○○○不慎跌落車下，因而受有左
    腳膝蓋挫傷之傷害（傷害部分未據告訴）。乙○○見甲○○○跌下車後，即出手
    搶奪上開機車，並於得手後騎乘該部機車逃逸。嗣於同日下午三時十分許，乙○
    ○騎乘上揭搶奪所得之機車，在高雄市鼓山區○○○路與西藏街交岔路口時，為
    甲○○○發現而報警查獲。
二、案經高雄市政府警察局鼓山分局報告臺灣高雄地方法院檢察署檢察官偵查起訴。
    理  由
一、訊據被告乙○○承認於右開時、地騎走被害人甲○○○所有之機車乙情不諱，惟
    矢口否認有何搶奪之故意，辯稱：伊當時精神恍惚，僅意在向被害人借機車，騎
    走後伊一直在原地繞圈，想騎還給被害人時，即為警查獲云云。經查：右揭犯罪
    事實，業據被告於警訊中坦承非虛，並供明其搶奪之動機係為騎機車（見警卷九
    十年六月十五日偵訊筆錄），核與被害人指述之情節相符，復有贓物認領保管單
    一紙在卷可考。又據被害人於本院審理中陳稱：「被告原本要攔前面的車子，沒
    抓到，改從後面抓我的車，‧‧‧被抓後我突然間摔倒，被告將機車牽起來，就
    騎走了，被告自言自語說終於被我攔到」等語（見九十年七月二十五日審判筆錄
    ），果被告真有借車之意，則為何不告知被害人，待被害人停下車後再予以借騎
    ？反逕以腕力拉扯被害人之機車，致被害人摔下車後即予以騎走，是被告不法所
    有意圖昭然若揭。且被害人復指訴：伊去警局作完筆錄，欲由女兒載回家時，剛
    好看到伊被搶的機車，才去追，後來警察在另一條街逮捕被告等語綦詳（見九十
    年七月二十五日審判筆錄），而證人即查獲警員林裕翔亦到庭證稱：「九十年六
    月十五日十二時左右接獲通報說有位婦人被搶，我們就到鼓山三路現場請婦人回
    警局作筆錄，並通報追查被搶機車及被告之特徵，婦人剛作完筆錄，出派出所大
    門就發現被告騎機車經過，就馬上通知我們將被告逮獲」（見本院九十年十一月
    二十六日審理筆錄）等情明確，足見被告係因被害人發現報警才查獲，其始終未
    曾主動向被害人表示欲返還該車；況被告苟有還車之誠意，則何以於見到被害人
    後仍騎車揚長離去，直駛至另一路口方為警攔下？益徵被告確有搶奪被害人機車
    之故意甚明。至被告雖另提出高雄市立凱旋醫院診斷書證明罹有憂鬱症及邊緣性
    智障，以附合其於案發時精神恍惚之抗辯，然查被告於為警逮捕後制作筆錄時，
    對於案發之時、地交待清楚，且對自己犯罪之行為、動機均供述甚詳，並稱：警
    方談話伊聽得很清楚，完全事實，伊現在心理很後悔，想向那婦人道歉等語（見
    警卷九十年六月十五日偵訊筆錄），顯見被告於案發時神智清醒，應有自由決定
    意思之能力，對於外界事務非全然缺乏知覺理會及判斷作用，亦無知覺能力較普
    通人之平均程度明顯減退之現象。佐以證人林裕翔復證述：「查獲時被告語無論
    次，但我將被告家人找來後，被告家人表示被告並無就醫紀錄，且我詢問被告時
    ，被告回答有避重就輕的情形」等語明確（見本院九十年十一月二十六日審理筆
    錄），再參諸本院將被告送財團法人臺灣省私立高雄仁愛之家附設慈專醫院精神
    鑑定之結果，亦認被告犯案當時之意識清醒，並未達精神耗弱或心神喪失之程度
    ，有該院九十年八月十九日九十濟精字第一三五一號函所附司法精神鑑定報告書
    一紙附卷可按，是被告於前述犯罪行為之時，就精神狀況而言，應有完全之責任
    能力。綜上，被告所辯顯係卸責之詞，無可採取，本件事證明確，被告犯行堪以
    認定。
二、核被告所為，係犯刑法第三百二十五條第一項之搶奪罪。審酌被告於街道上，乘
    人不備公然掠奪財物，危害治安甚鉅，非但侵害他人財產權，亦足使社會大眾陷
    於惶恐不安狀態，惟搶得財物價值不高，且被害人已表示不予追究等一切情狀，
    量處如主文所示之刑。末查被告前未曾受有期徒刑以上刑之宣告，有臺灣高等法
    院被告全國前案紀錄表在卷足憑，經此起訴審判後，當能知所警惕，信無再犯之
    虞，本院認為前開對其宣告之刑，以暫不執行為適當，爰宣告緩刑三年。又被告
    之情緒與壓力調適顯有問題，為幫助被告行為舉止早日復歸正常，有加強對其追
    蹤、治療及輔導之必要，以促使其真正改過遷善，爰併諭知緩刑期內付保護管束
    ，以啟自新，並觀後效。
據上論斷，應依刑事訴訟法第二百九十九條第一項前段，刑法第三百二十五條第一項
、第七十四條第一款、第九十三條第一項，判決如主文。
中      華      民      國      九十      年     十二     月     十     日
                                  臺灣高雄地方法院刑事第四庭
                                      審判長法官    黃建榮
                                            法官    盧怡秀
                                            法官    莊珮君
右正本證明與原本無異。
如不服本判決，應於判決送達後十日內，向本院提出上訴狀。
                                          書記官    王高山
中      華      民      國      九十      年     十二      月    十一  日
附錄論罪科刑法條全文：
中華民國刑法第三百二十五條
 (普通搶奪罪)
意圖為自己或第三人不法之所有，而搶奪他人之動產者，處六月以上五年
以下有期徒刑。
因而致人於死者，處無期徒刑或七年以上有期徒刑，致重傷者，處三年以
上十年以下有期徒刑。
第一項之未遂犯罰之。


司法院資訊處製作；財團法人民間司法改革基金會備份。
